【裁判字號】    97,再,11
【裁判日期】    970331
【裁判案由】    不動產所有權移轉登記
【裁判全文】
臺灣高等法院民事判決                    97年度再字第11號
再  審原告  丁○○
            丙○○
            己○○
再  審被告  戊○○
            甲○○
            乙○○
共      同
訴訟代理人  薛博允律師
上列當事人間不動產所有權移轉登記事件，再審原告對於中華民
國96年9月4日本院95年度上字第892號確定判決（含臺灣臺北地
方法院95年度訴字第5213號判決）提起再審之訴，本院判決如下
：
    主  文
再審之訴駁回。
再審訴訟費用由再審原告負擔。
    事  實  及  理  由
一、程序部分：
  (一)按再審之訴應於30日之不變期間內提起。前項期間自判決確
    定時起算，判決於送達前確定者，自送達時起算，民事訴訟
    法第500條第1、2項定有明文。經查，最高法院於97年度台
    上字第187號判決於民國（下同）97年2月13日製作正本送達
    於再審原告，再審原告於同年3月3日提起本件再審之訴，此
    有民事再審之訴狀附卷可稽，故再審原告提起再審之訴並未
    逾30日之不變期間，合先敘明。
  (二)次按對於第三審法院之判決，本於第496條第1項第9款至第
    13款事由，聲明不服者，專屬原第二審法院管轄，民事訴訟
    法第499條第2項亦定有明文。再審原告以民事訴訟法第496
    條第1項第13款「當事人發現未經斟酌之證物或得使用該證
    物」為本件再審理由，應由本院管轄，併予說明。
二、本件再審原告主張略以：兩造祖先陳生才（歿）有四房子孫
    ，再審原告及訴外人陳義城之被繼承人陳水木為二房子孫，
    再審被告之被繼承人陳增喜係四房子孫。陳生才於52年10月
    7日將松山區○○段○段236地號土地（即分割前236號土地，
    嗣經分割出236之1、236之2號土地）贈與陳水木並完成所有
    權移轉登記，上開土地已非陳生才財產。惟再審被告竟以「
    鬮分合約字」為據，認該地仍屬陳生才遺產，遂由各房繼承
    人於80年8月25日代簽承諾書，承認土地一部為再審被告所
    有，再審原告另於89年11月24日出具同意書，嗣經本院95年
    度上字第892號確定判決（下稱確定判決）判命再審原告應
    將坐落台北市○○區○○段1小段第236地號、第236 之1地
    號土地（以下合稱系爭土地）所有權應有部分各24分之1，
    移轉登記為再審被告應有部分各72分之1，並應協同辦理移
    轉登記。然再審被告曾於89年12月5日向再審原告己○○承
    諾，以新台幣（下同）400萬元換取己○○簽得再審原告前
    開同意書；再審原告於今始尋獲再審被告承諾書面，爰依民
    事訴訟法第496條第1項第13款提起本件再審之訴，請求廢棄
    原確定判決，並聲明：(一)確定判決（含臺灣台北地方法院95
    年度訴字第5213號判決）均廢棄。(二)上開廢棄部分，再審被
    告第一審之訴駁回。
三、再審被告則以：陳生才將分割前236號土地信託登記於大房
    、二房、三房名下。後經各房達成「鬮分合約字」約定，陳
    增喜可分得分割前236號土地一部，各房於80年8月25日共同
    簽署「遺產分割協議書」，大房、二房、三房並以承諾書表
    明願將該地一部交還再審被告，再審原告且於89年11月24日
    出具同意書願將系爭土地應有部分24分之1回復登記為再審
    被告每人應有部分各72分之1；確定判決據此為再審被告勝
    訴判決並無違誤。再審被告雖於89年12月5日經再審原告要
    求而簽立承諾書以免日後產生糾紛，但無400萬元代價或其
    他不可告人之約定。再審原告又稱該承諾書早已存在，因礙
    於私心、答應未說出真相云云，顯與民事訴訟法第496條第1
    項第13款規定有違。並答辯聲明：再審之訴駁回。
四、按當事人發現未經斟酌之證物或得使用該證物者，但以如經
    斟酌可受較有利益之裁判者為限，民事訴訟法第496條第1項
    第13款定有明文。經查，再審被告89年12月5日承諾書僅記
    載：「茲因陳增喜子女請求恢復登記於臺北市○○區○○段
    一小段236地號壹筆（變更後為濱江段一小段236及236-1地
    號）之己○○（或丁○○、或丙○○）先生所持分部分。承
    蒙己○○（或丁○○、或丙○○）先生同意無條件提供所需
    之文件，爾後有關該筆土地之任何糾紛概與丁○○（或己○
    ○、或丙○○）先生無關，由陳增喜子女承受。」等字（見
    本院卷第11至13頁），與再審原告所指再審被告承諾情節不
    符。何況，再審原告早於同年11月24日即出具同意書願將系
    爭土地應有部分24分之1回復登記予再審被告（見本院卷20
    頁原確定判決事實及理由欄第三段第(四)小段）；縱使再審被
    告於89年12月5日與己○○另為代價之約定，也只是成立另
    一法律關係。本院斟酌此等證物仍無從推翻確定判決書所認
    定之事實而為有利再審原告之裁判，確定判決並無民事訴訟
    法第496條第1項第13款再審事由甚明。
五、綜上所述，再審原告本於前開理由提起再審之訴，為顯無理
    由，應予駁回，爰不經言詞辯論，依民事訴訟法第502條第2
    項、第78條、第85條第1項前段，判決如主文。
中    華    民    國    97    年    3     月    31    日
                    民事第十三庭
                        審判長法  官  黃嘉烈
                              法  官  楊絮雲
                              法  官  吳燁山
正本係照原本作成。
如不服本判決，應於收受送達後20日內向本院提出上訴書狀，其
未表明上訴理由者，應於提出上訴後20日內向本院補提理由書狀
（均須按他造當事人之人數附繕本）上訴時應提出委任律師或具
有律師資格之人之委任狀；委任有律師資格者，另應附具律師資
格證書及釋明委任人與受任人有民事訴訟法第466條之1第1項但
書或第2項（詳附註）所定關係之釋明文書影本。
中    華    民    國    97    年    4     月     3    日
                              書記官  于  誠
附註：
民事訴訟法第466條之1（第1項、第2項）：
對於第二審判決上訴，上訴人應委任律師為訴訟代理人。但上訴
人或其他法定代理人具有律師資格者，不在此限。
上訴人之配偶、三親等內之血親、二親等內之姻親，或上訴人為
法人、中央或地方機關時，其所屬專任人員具有律師資格並經法
院認為適當者，亦得為第三審訴訟代理人。


司法院資訊處製作；財團法人民間司法改革基金會備份。
